臺灣高等法院臺南分院刑事判決　　 100年度上更(二)字第75號
上　訴　人
即　被　告　蘇秋燕
選任辯護人　賴鴻鳴律師
　　　　　　黃俊達律師
　　　　　　蘇文斌律師
上列上訴人因違反毒品危害防制條例案件，不服臺灣雲林地方法
院97年度訴字第761號中華民國98年9月30日第一審判決（起訴案
號：臺灣雲林地方法院檢察署97年度偵字第3112、3114、3422、
3423、3537、3603號），提起上訴，判決後，經最高法院第二次
發回更審，本院判決如下：
    主  文
原判決關於如附表所示蘇秋燕共同販賣第二級毒品及定應執行刑
部分均撤銷。
蘇秋燕共同犯如附表所示之販賣第二級毒品罪，各處如附表所示
之刑，應執行有期徒刑貳年拾月。扣案之0000000000
號行動電話（NOKIA廠牌，含SIM卡壹張）壹支沒收；未扣案之販
賣毒品所得新臺幣萬貳仟捌佰元與蔡守滄連帶沒收之，如全部
或一部不能沒收時，以其與蔡守滄之財產連帶抵償之。
    事  實
一、蘇秋燕（被訴與蔡守滄共同於民國九十七年六月五日販賣第
    二級毒品甲基安非他命予劉宏偉部分，經原審判決無罪確定
    ）與蔡守滄（臺灣雲林地方法院另行審結）前為男女朋友關
    係，蘇秋燕明知甲基安非他命屬毒品危害防制條例第二條第
    二項第二款所列之第二級毒品，未經許可，不得持有、販賣
    。竟與蔡守滄基於共同販賣第二級毒品甲基安非他命以營利
    之犯意聯絡，以蔡守滄所有之0000000000號行動
    電話（NOKIA廠牌，含SIM卡一張）作為販賣第二級毒品甲基
    安非他命聯絡之用，先後為下列販賣第二級毒品甲基安非他
    命之行為：
  (一)劉宏偉於九十七年六月六日二十二時四十四分許、同日二十
    三時十二分許，以其持用之0000000000號行動電
    話撥打蔡守滄持用之0000000000號行動電話，表
    示向蔡守滄購買甲基安非他命四分之一錢，雙方約定在臺灣
    雲林地方法院（下稱雲林地院）北港簡易庭（雲林縣北港鎮
    ○○路四百七十一號）附近交貨。劉宏偉抵達現場未見蔡守
    滄，於同日二十三時二十九分許，再次撥打0000000
    000號行動電話給蔡守滄，由與蔡守滄同行之蘇秋燕接聽
    並回覆劉宏偉已近約定地點，於同日二十三時三十二分許，
    蔡守滄與蘇秋燕到達雲林地院北港簡易庭附近，由蔡守滄交
    付甲基安非他命四分之一錢與劉宏偉，並收取新臺幣（下同
    ）三千元，完成第二級毒品買賣交易。
  (二)劉宏偉於九十七年六月八日十七時五十三分許，持用前揭行
    動電話撥打蔡守滄持用之上述行動電話，向接聽之蘇秋燕表
    示欲購買甲基安非他命（原審判決事實欄一(二)誤繕為海洛因
    ）半錢，蘇秋燕答應後，於同日十七時五十三分後之某時許
    ，將蔡守滄交付並於其上註明「半」之甲基安非他命一包攜
    往約定之雲林地院北港簡易庭附近，販賣並交付甲基安非他
    命半錢與劉宏偉，售價六千元，雙方一手交錢、一手交貨。
  (三)劉宏偉於九十七年六月八日二十二時三十二分許及九十七年
    六月九日零時三十分以其持用之上開行動電話與蔡守滄聯絡
    「要晚一點交易毒品」及由蔡守滄回答其「已到麻豆」，嗣
    蘇秋燕於九十七年六月九日零時四十六分許及同日一時九分
    許，代蔡守滄接聽由劉宏偉以前開門號撥打之行動電話，雙
    方約定購買甲基安非他命半錢，由蘇秋燕於同年月九日一時
    三十一分許，攜帶半錢甲基安非他命至劉宏偉位在雲林縣北
    港鎮劉厝里劉厝一百五十一之一號住處附近之某全家便利商
    店前欲交付給劉宏偉，劉宏偉乃又撥打電話與蔡守滄更改為
    購買甲基安非他命之數量為一錢，蔡守滄應允之，親自於約
    二十五分鐘後前赴劉宏偉上開住處，將甲基安非他命一錢交
    與劉宏偉，劉宏偉則給付一萬二千元價金，雙方完成第二級
    毒品買賣交易。
  (四)劉宏偉於九十七年六月九日十三時七分許、十三時三十四分
    許，撥打其持用之前開門號行動電話給蔡守滄，適蔡守滄在
    睡覺，由蘇秋燕接聽，劉宏偉即與蘇秋燕約妥購買甲基安非
    他命之數量與地點，蘇秋燕於同日十五時許，攜帶蔡守滄事
    前準備好之甲基安非他命一包（重約一錢），在嘉義縣六腳
    鄉朴子大橋附近之某便利商店，將之交付與劉宏偉，並收取
    價金一萬一千八百元，以此方式完成第二級毒品買賣交易。
  (五)嗣於九十七年六月十二日零時十五分許為警查獲，並扣得蔡
    守滄所有供販賣第二級毒品甲基安非他命所用之00000
    00000號行動電話（NOKIA廠牌，含SIM卡一張）一支，
    蘇秋燕並於偵查及審判中均自白上開四次販賣甲基安非他命
    之犯行。
二、案經雲林縣警察局虎尾分局報告臺灣雲林地方法院檢察署檢
    察官偵查起訴。
    理  由
壹、證據能力部分：
一、本案被告蘇秋燕與共犯蔡守滄所持用之000000000
    0號行動電話，與購毒者劉宏偉所持用之00000000
    00號行動電話通話之通訊監察譯文（見九十七年度偵字第
    三一一四號〈下稱偵三一一四號〉卷(二)第一五至一八頁），
    均係偵查機關依憑臺灣雲林地方法院核發之通訊監察書所為
    對於劉宏偉所持用之0000000000號行動電話進行
    通訊監察，有臺灣雲林地方法院九十七年聲監字第一一四號
    通訊監察書影本在卷可憑（見偵三一一四號卷(二)第一九至二
    ０頁）。而此部分通訊監察錄音係偵查機關循法定通訊監察
    程序取得，且檢察官、被告及辯護人對於員警依通訊監察錄
    音內容所製作之通訊監察譯文，均表示對於證據能力無意見
    ，同意列為證據（見本院上更(二)卷第一一九頁），是以上開
    通訊監察所取得之錄音內容及所衍生之通訊監察譯文，均得
    作為本案之證據。
二、按被告以外之人於審判外之陳述，雖不符刑事訴訟法第一百
    五十九條之一至第一百五十九條之四之規定，而經當事人於
    審判程序同意作為證據，法院審酌該言詞陳述或書面陳述作
    成時之情況，認為適當者，亦得為證據；又當事人、代理人
    或辯護人於法院調查證據時，知有第一百五十九條第一項不
    得為證據之情形，而未於言詞辯論終結前聲明異議者，視為
    有前項之同意，刑事訴訟法第一百五十九條之五定有明文。
    而刑事訴訟法第一百五十九條之五之立法意旨在於傳聞證據
    未經當事人之反對詰問予以核實，原則上先予排除。惟若當
    事人已放棄反對詰問權，於審判程序中表明同意該等傳聞證
    據可作為證據；或於言詞辯論終結前未聲明異議，基於尊重
    當事人對傳聞證據之處分權，及證據資料愈豐富，愈有助於
    真實發見之理念，上開傳聞證據亦均得資為證據。查本判決
    所引用被告以外之人於審判外之陳述，本院於準備程序及審
    判程序提示予檢察官、被告及其辯護人均表示對於證據能力
    無意見，同意列為證據（見本院上更(二)卷第一一八至一一九
    頁、第一三七至一三八頁），經審酌上開證據製作時之情況
    ，並無違法不當之情事，認為以之作為證據應屬適當，且採
    納為證據，尚無礙於被告與辯護人於程序上之彈劾詰問權利
    ，而認上開證據合於刑事訴訟法第一百五十九條之五等規定
    ，具有證據能力。至其餘非供述證據，均經法定程序取得，
    無不得為證據之情形，自亦有證據能力，合先敘明。
貳、認定犯罪事實所憑之證據及理由：
一、訊據被告蘇秋燕對於上開事實欄一之(一)幫蔡守滄接聽電話及
    事實欄一之(二)(三)(四)與蔡守滄共同販賣第二級毒品甲基安非他
    命予劉宏偉之事實，業已供承不諱（見原審卷(一)第五八頁背
    面、本院上訴卷第二二四頁背面、本院更(一)卷第一三五頁、
    本院更(二)卷第一三八至一三九頁），惟辯稱：事實欄一之(一)
    所示九十七年六月六日二十三時二十九分許，伊雖接聽劉宏
    偉撥打之電話並回覆劉宏偉已近約定地點，但不知蔡守滄此
    行目的係要販賣甲基安非他命予劉宏偉云云。被告辯護人則
    以：被告陪同蔡守滄出門，並代接電話表示即將到達，對於
    先前蔡守滄與劉宏偉業已約定購買數量、地點，無以自己意
    思促其實現之支配力，並非共同正犯，且無補強證據足佐被
    告有事實欄一之(一)所示與蔡守滄共同販賣第二級毒品甲基安
    非他命之犯行等語，為被告辯護。
二、經查：
  (一)關於事實欄一之(一)部分：
  1.審之被告於偵查中供稱：伊大概知道蔡守滄在賣毒品，伊對
    於交付劉宏偉的東西是甲基安非他命（筆錄雖記載為安非他
    命，惟應係甲基安非他命，詳後(三)所述，下同）是知情的等
    語（見偵三一一四號卷(二)第五八頁、第六一頁），於原審供
    稱：伊承認檢察官起訴之犯罪事實等語（見原審卷(一)第五八
    頁背面），於本院前審審理時亦供稱：伊承認檢察官起訴或
    原審判決之犯罪事實等語（見本院上訴卷第一八０、二二四
    頁、本院上更(一)第一三五頁），並參以000000000
    0號行動電話於(1)九十七年六月六日二十二時四十四分五十
    三秒之通訊監察譯文（蔡守滄與劉宏偉）：「B（蔡守滄）
    ：喂、喂。A（劉宏偉）：喂。B：喂。A：你在外面喔。B：
    嗯阿。A：你有空過來嗎。B：阿。A：你有空過來嗎。B：有
    咧。A：『41』啦。B：喔，好。A：好。B：在法院那裡喔。
    A：在法院那裡，十一點十分才到好嗎。B：十一點十分喔。
    A：嗯。B：好啦，好」，(2)同日二十三時十二分十二秒之通
    訊監察譯文（蔡守滄與劉宏偉）：「B（蔡守滄）：喂。A（
    劉宏偉）：你有來嗎。B：我在路上了。A：好」，(3)同日二
    十三時二十九分十六秒之通訊監察譯文（被告與劉宏偉）：
    「B（被告）：喂。A（劉宏偉）：你們到了沒。B：到新的
    這裡。A：阿。B：到新的橋這裡。A：喔。B：好」，(4)同日
    二十三時三十二分二十四秒之通訊監察譯文（蔡守滄與劉宏
    偉）：「B（蔡守滄）：喂。A（劉宏偉）：來前面這裡，我
    在這裡。B：好」等情（見偵三一一四號卷(二)第一五至一六
    頁），足知蔡守滄於接聽劉宏偉之電話並約定為毒品交易後
    ，被告與蔡守滄即共同朝約定之毒品交易地點前進，且依上
    開被告與劉宏偉之通話內容：「被告：喂。劉宏偉：你們到
    了沒。被告：到新的這裡。劉宏偉：阿。被告：到新的橋這
    裡。劉宏偉：喔。被告：好」，可徵被告一接到劉宏偉之來
    電，並未詢問來電者為何人、找何人、有何事，且於劉宏偉
    詢問被告是否已與蔡守滄到達約定交易地點時，立即答稱「
    到新的橋這裡」，顯見被告確係知道來電者為劉宏偉，且對
    於同行之蔡守滄此行之目的係為販賣交付甲基安非他命予劉
    宏偉亦知之甚稔。是以被告嗣於本院審理時諉稱：其主觀上
    不知當日蔡守滄是要販賣甲基安非他命予劉宏偉云云（見本
    院上更(二)卷第一一七頁背面），不足採信。
  2.次衡之證人劉宏偉於偵查中具結證稱：附表編號一所示通訊
    監察譯文，是伊要向蔡守滄拿四分之一錢、價格三千元之甲
    基安非他命，這次被告有到，約在北港簡易庭附近新開的一
    條北港大橋，蔡守滄從大橋靠嘉義那一邊過來，渠等約在靠
    北港的橋這一邊，也是在簡易法庭這一邊，這次是蔡守滄交
    毒品予伊，一手交錢，一手交貨等語（見偵三一一四號卷(二)
    第五至六頁），證人即同案被告蔡守滄於偵查中供述：伊有
    與被告於上開時間，以相同門號行動電話與劉宏偉聯絡後，
    相約在雲林地院北港簡易庭附近，以相同方式將四分之一錢
    之甲基安非他命販賣予劉宏偉，並自劉宏偉處得款三千元等
    語（見偵三一一四號卷(三)第三九頁），核與被告於偵查中、
    原審及本院前審審理時供承伊與蔡守滄共同販賣甲基安非他
    命之情節相符，復有前揭通訊監察譯文在卷可資佐證，足認
    被告與蔡守滄有販賣甲基安非他命之犯意聯絡，並於上開事
    實欄一(一)所示之時間代蔡守滄接聽電話並回覆劉宏偉已近約
    定地點甚明。至於證人蔡守滄於偵查中雖曾證稱：被告沒有
    在販賣甲基安非他命，是伊叫被告跟伊一起拿去給劉宏偉，
    被告不知交給劉宏偉的東西是毒品等語（見偵三一一四號卷
    (一)第一八至一九頁），然嗣於偵查中亦已供承：之前有表示
    被告對伊賣甲基安非他命之事都不知情，是為了保護被告等
    語（見偵三一一四號卷(三)第四二頁），自不足以證人蔡守滄
    先前為迴護被告之供詞而為利於被告之認定。另所謂補強證
    據，固指除該自白本身之外，其他足以證明該自白之犯罪事
    實確具有相當程度真實性之證據而言，惟所補強者，非以事
    實之全部為必要，如補強證據之質量，與自白之相互利用，
    足使犯罪事實獲得確信者，即足當之。本件被告於偵查及前
    審之自白，核與同案被告蔡守滄之供述（見偵三一一四號卷
    (三)第三九頁）、證人劉宏偉之證言（見偵三一一四號卷(二)第
    五至六頁）相符，復有上述通訊監察譯文（見偵三一一四號
    卷(二)第一五至一六頁）為補強證據，相互印證結果，客觀上
    已足佐證被告上開自白之真實性。是故，被告辯護意旨所陳
    ：被告如事實欄一之(一)所示與蔡守滄共同販賣第二級毒品甲
    基安非他命之犯行，並無補強證據足佐等語，顯非可採。
  3.被告辯護意旨雖另稱：被告陪同蔡守滄出門，並代接電話表
    示即將到達，對於先前蔡守滄與劉宏偉業已約定購買數量、
    地點，無以自己意思促其實現之支配力，並非共同正犯等語
    ；惟查：按現行刑法關於正犯、從犯之區別，本院所採見解
    ，係以其主觀之犯意及客觀之犯行為標準，凡以自己犯罪之
    意思而參與犯罪，無論其所參與者是否犯罪構成要件之行為
    ，皆為正犯，其以幫助他人犯罪之意思而參與犯罪，其所參
    與者，苟係犯罪構成要件之行為，亦為正犯，必以幫助他人
    犯罪之意思而參與犯罪，其所參與者又為犯罪構成要件以外
    之行為，始為從犯（最高法院二十五年上字第二二五三號判
    例足資參照）。查共犯蔡守滄於前揭時接聽劉宏偉之電話並
    約定為毒品交易後，被告與蔡守滄即共同朝約定之毒品交易
    地點前進，而被告於購毒之劉宏偉打電話詢問是否已經到達
    約定交易地點，亦代為接聽電話，回覆已快到交易地點（如
    附表編號一所示，見偵三一一四號卷(二)第一六頁），則被告
    立於賣方地位告知買方已近約定交易地點之訊息，使買方願
    意在交易地點等候完成毒品交易行為，難謂無以自己之意思
    促使販賣毒品構成要件實現之支配力，且與該構成要件之實
    現有密不可分之關係。是依被告主觀之犯意及客觀之犯行，
    應屬共同正犯，而非幫助犯。被告辯護意旨所稱：被告陪同
    蔡守滄出門，並代接電話表示即將到達，對於先前蔡守滄與
    劉宏偉業已約定購買數量、地點，無以自己意思促其實現之
    支配力，被告實難認係從事販賣第二級毒品構成要件之行為
    等語，委非可採。
  (二)關於事實欄一之(二)(三)(四)部分：
  1.被告自白事實欄一之(二)(三)(四)所示之犯罪事實，核與證人劉宏
    偉於偵查中具結證稱：附表編號二、三所示通訊監察譯文是
    兩件交易毒品，一件是被告在簡易法庭附近交付半錢六千元
    之甲基安非他命予伊；另一件是蔡守滄自己又拿一錢一萬二
    千元之甲基安非他命到伊住處給伊；附表編號四所示通訊監
    察譯文是伊在嘉義縣六腳鄉朴子大橋附近之便利商店，由被
    告交付第二級毒品甲基安非他命予伊，並收取價金一萬一千
    八百元等語相符（見偵三一一四卷(二)第六至八頁、偵三一一
    四卷(一)第一一三至一一四頁），並經證人即同案被告蔡守滄
    於偵查中供述：（提示附表編號二、三所示通訊監察譯文）
    伊有與被告於上開時間，以相同門號行動電話與劉宏偉聯絡
    後，先由被告在雲林地院北港簡易庭附近，以相同方式將半
    錢之甲基安非他命販賣予劉宏偉，而自劉宏偉處得款六千元
    ，另由伊在劉宏偉住處附近，再以相同方式將一錢之甲基安
    非他命販賣予劉宏偉，而自劉宏偉處得款一萬二千元。（提
    示附表編號四所示通訊監察譯文）被告出門之後，回來有向
    伊說此事，伊知道此事。伊交給被告的甲基安非他命是用紙
    袋包裝，但包裝外面都有寫「一」或「半」，所以被告知道
    要收多少錢，伊寫「一」就是一錢，寫「半」就是半錢等語
    明確（見偵三一一四卷(三)第三九至四二頁），復有如附表編
    號二至四所示被告以同案被告蔡守滄之000000000
    0號行動電話與劉宏偉持用之0000000000號行動
    電話之通訊監察譯文足資佐證（見偵三一一四卷(二)第一六至
    一八頁），堪信被告自白於上開事實欄一(二)所示之時間代為
    接聽由劉宏偉撥打之電話，並表示答應其購買甲基安非他命
    半錢之請求，旋於同日十七時五十三分後之某時許，將蔡守
    滄交付並於其上註明「半」之甲基安非他命一包攜往約定之
    雲林地院北港簡易庭附近，販賣並交付甲基安非他命半錢與
    劉宏偉，售價六千元，雙方一手交錢、一手交貨；又於上開
    事實欄一(三)之時間代蔡守滄接聽由劉宏偉以前開門號撥打之
    行動電話，劉宏偉原約定向蔡守滄購買甲基安非他命半錢，
    由被告於九十七年六月九日一時三十一分許，攜帶半錢甲基
    安非他命至劉宏偉位在雲林縣北港鎮劉厝里劉厝一百五十一
    之一號住處附近之某全家便利商店前欲交付給劉宏偉，劉宏
    偉乃又撥打電話與蔡守滄更改為購買甲基安非他命之數量為
    一錢，蔡守滄應允之，親自於約二十五分鐘後前赴劉宏偉上
    開住處，將甲基安非他命一錢交與劉宏偉，劉宏偉則給付一
    萬二千元價金，雙方完成交易；再於上開事實欄一(四)之時間
    ，因蔡守滄在睡覺，由被告代為接聽劉宏偉撥打之行動電話
    ，並約妥交易甲基安非他命之數量與地點，被告於同日十五
    時許，攜帶蔡守滄事前準備好之甲基安非他命一包（重約一
    錢），在嘉義縣六腳鄉朴子大橋附近之某便利商店，將之交
    付與劉宏偉，並收取價金一萬一千八百元等情，與事實相符
    ，為足憑採。
  2.又被告就上開事實欄一(二)至(四)蔡守滄及劉宏偉交易第二級毒
    品甲基安非他命之過程，或代為接聽電話，承諾交易之數量
    、金額，甚或前往交付第二級毒品甲基安非他命予劉宏偉，
    核其所為，均係參與販賣毒品構成要件之行為，應屬共同正
    犯之行為，亦堪認定。
  (三)按文獻CLARK'S ISOLATION AND IDENTIFICATION OFDRUGS一
    書之記載：人體施用安非他命後，主要代謝物中有未改變形
    態之安非他命，而無甲基安非他命；而人體施用甲基安非他
    命後，在主要代謝物中未改變形態之甲基安非他命佔施用劑
    量達百分之四十三，而安非他命則約為百分之五，依據前述
    情形，可由尿液檢驗結果研判係施用安非他命或甲基安非他
    命，安非他命在國內取得不易，施用情形較少，尿液檢驗結
    果係甲基安非他命陽性者佔大多數，此有法務部調查局九十
    三年五月四日調科壹字第０九三六二四一三九八０號函意旨
    可參《參見司法院編印之「法官辦理刑事案件參考手冊(一)」
    第一六八頁》。查本案向被告與蔡守滄購買第二級毒品之劉
    宏偉之尿液檢體經送驗結果，係呈甲基安非他命陽性反應，
    有劉宏偉代號與真實姓名對照表、檢體監管紀錄表及濫用藥
    物尿液檢驗報告影本附卷可稽（見本院上更(二)卷第一一二至
    一一四頁，原本附於臺灣雲林地方法院檢察署一百年六月七
    日雲檢文檔字第一六二二０號函送劉宏偉毒品案件卷證內〈
    見本院上更(二)卷第一一０頁〉），是依上開說明，足認被告
    與蔡守滄共同販賣之毒品為甲基安非他命無訛。惟按安非他
    命係屬毒品危害防制條例第二條第二項第二款所列之第二級
    毒品，甲基安非他命則屬同條項款附表（即其附表二編號八
    九）所載之相類製品，依行政院衛生署管制藥品管理局之相
    關函釋，二者雖多為硫酸鹽或鹽酸鹽，可溶於水，為白色、
    略帶苦味之結晶，但使用劑量及致死劑量，仍屬有別，且目
    前國內發現者似都為甲基安非他命之鹽酸鹽《參見司法院編
    印之「法官辦理刑事案件參考手冊(一)」第二八二頁、第二九
    二頁、第二九三頁》，可見安非他命與甲基安非他命，係毒
    性有差別之第二級毒品（最高法院九十七年度台上字第四五
    三六號判決意旨參照）。準此，檢察官起訴書所記載本案被
    告與蔡守滄共同販賣之毒品種類為「安非他命」，應係「甲
    基安非他命」之誤載，併予敘明。
  (四)又按毒品甲基安非他命，本無一定之公定價格，是其各次買
    賣之價格，當亦各有差異，或隨供需雙方之資力、關係之深
    淺、需求之數量、貨源之充裕與否、販賣者對於資金之需求
    程度，以及政府查緝之態度，進而為各種不同之風險評估，
    而為機動性之調整，是其價格標準，自非一成不變，且販賣
    者從各種「價差」或「量差」或「純度」謀取利潤方式，亦
    有差異，然其所圖利益之非法販賣行為目的，則屬相同，並
    無二致。因之，販賣利得，除經被告坦承，或其價量至臻明
    確外，確實難以究其原委。然按一般民眾普遍認知之毒品非
    法交易，向為政府查禁森嚴且重罰不寬貸，衡諸常情，倘非
    有利可圖，絕無平白甘冒被重罰風險之理，從而，舉凡有償
    交易，除足反證其確另基於某種非圖利本意之關係外，通常
    尚難因無法查悉其買進、賣出之差價，而諉無營利之意思，
    或阻卻販賣犯行之追訴。查本件被告與共犯蔡守滄為智識正
    常之成年人，對於毒品甲基安非他命價格昂貴，取得不易，
    毒品交易為政府檢警機關嚴予取締之犯罪，法律並就此懸有
    重典處罰，當知之甚稔，倘無從中賺取差價或投機貪圖小利
    ，豈有甘冒重典依購入價格轉售之理？是被告與共犯蔡守滄
    主觀上均具有營利之意圖，至為灼然。
  (五)從而，被告所為如事實欄一之(一)(二)(三)(四)所示販賣第二級毒品
    甲基安非他命之犯行，事證明確，堪以認定，應予依法論科
    。
、論罪科刑：
一、新舊法比較之適用：本件被告行為後，毒品危害防制條例於
    九十八年五月二十日修正公布，於同年五月二十二日生效，
    其中第四條第二項修正前規定：「製造、運輸、販賣第二級
    毒品者，處無期徒刑或七年以上有期徒刑，得併科新臺幣七
    百萬元以下罰金。」修正後規定為：「製造、運輸、販賣第
    二級毒品者，處無期徒刑或七年以上有期徒刑，得併科新臺
    幣一千萬元以下罰金。」其法定刑雖以舊法對被告有利，然
    因同條例於第十七條第二項增訂：「犯第四條至第八條之罪
    於偵查及審判中均自白者，減輕其刑。」據此，依修正後第
    十七條第二項之規定，犯同條例第四條至第八條之罪，於偵
    查及審判中均自白者，即得依修正通過之現行規定減輕其刑
    ，是依刑法第二條第一項規定，綜合比較上開行為時及裁判
    時之毒品危害防制條例第四條第二項及第十七條第二項之規
    定，自以適用九十八年五月二十二日修正施行後之毒品危害
    防制條例第四條第二項及第十七條第二項之規定，對被告較
    為有利。
二、核被告所為，均係犯修正後毒品危害防制條例第四條第二項
    之販賣第二級毒品罪。被告與蔡守滄各次共同販賣第二級毒
    品甲基安非他命前，共同持有第二級毒品甲基安非他命之低
    度行為，應分別為其共同販賣第二級毒品甲基安非他命之高
    度行為所吸收，均應不另論罪。被告就上開犯行與蔡守滄間
    ，均有犯意之聯絡及行為之分擔，為共同正犯。蘇秋燕所犯
    上開四罪，犯意各別，行為互殊，應分論併罰。
三、按被告就本案販賣第二級毒品行為經警查獲後，於偵查及審
    判中均自白犯行（偵三一一四號卷(二)第六一至六二頁、原審
    卷(一)第一八七頁背面），應適用修正後毒品危害防制條例第
    十七條第二項規定，減輕其刑。另按所稱「供出毒品來源，
    因而破獲者」，係指被告供出毒品來源之有關資料，諸如前
    手之姓名、年籍、住居所、或其他足資辨別之特徵等，使調
    查或偵查犯罪之公務員因而對之發動調查或偵查並破獲者而
    言。申言之，被告之「供出毒品來源」，與調查或偵查犯罪
    之公務員對之發動調查或偵查並進而破獲之間，論理上須具
    有先後且相當的因果關係，非謂被告一有「自白」、「指認
    」毒品來源之人，而破獲在後，即得依上開規定予以減刑。
    若被告供出毒品來源者之前，調查或偵查犯罪之公務員已有
    確切之證據，足以合理之懷疑被告所供販賣毒品來源之人，
    則嗣後之破獲與被告之「供出毒品來源」間，即欠缺先後且
    相當之因果關係，自不得適用毒品危害防制條例第十七條第
    一項之規定予以減刑（最高法院九十七年度台上字第一四七
    五號判決意旨參照）。本案警方於查獲前即自監聽內容獲悉
    被告、共犯蔡守滄涉嫌毒品交易，此可由上開通訊監察譯文
    可得證明。共犯蔡守滄固於被告自白犯罪後始坦承犯行，但
    檢警查獲被告、蔡守滄涉犯販賣毒品罪要與被告供出毒品來
    源間，欠缺先後且相當之因果關係，自無修正後毒品危害防
    制條例第十七條第一項規定之適用，附此敘明。
四、次按毒品危害防制條例第四條第二項販賣第二級毒品罪，法
    定刑為「無期徒刑」或「七年以上有期徒刑」，則不分犯罪
    情節輕重，概處以上開刑責，難免輕重失衡，倘有情輕法重
    情形，於裁判時自得適用刑法第五十九條酌量減輕其刑，以
    避免過嚴之刑罰，此參之司法院大法官釋字第二六三號解釋
    文自明。亦即法院為避免刑罰過於嚴苛，於情輕法重之情況
    下，應合目的性裁量而有適用刑法第五十九條酌量減輕被告
    刑度之義務。又適用刑法第五十九條酌量減輕其刑時，並不
    排除同法第五十七條所列舉十款事由之審酌（最高法院七十
    年度第六次刑事庭會議決議參照）。本院審酌被告前無前科
    紀錄，素行良好，並有正當工作，有臺灣高等法院被告前案
    紀錄表及在職證明書附卷可證（見本院上更(二)卷第八九頁、
    第一四三頁），與蔡守滄為高中同學，前為男女朋友關係，
    蔡守滄對其照顧有加，又同情蔡守滄家庭背景不佳，在蔡守
    滄開車或睡覺無法接聽電話時，或利用其上班順路之便，與
    蔡守滄共同販賣甲基安非他命，尚屬情有可原。且於本件販
    賣毒品過程中，蔡守滄實居於主角地位，被告僅居於配角地
    位，亦未從販賣毒品交易獲取分文利益，其販賣毒品之對象
    僅劉宏偉一人，毒品數量及販賣所得非鉅。而衡以被告本件
    犯罪之惡性與大量或長期販毒者迥異，犯罪情節顯然輕微，
    較諸大量販賣毒品與不特定多數人施用，藉以牟取暴利之情
    並不相同，危害社會之程度亦有差別，犯罪所生之危害非重
    ；凡此均足認被告之犯罪情狀是有值得憫恕之處，被告若科
    以法定最輕刑度猶嫌過重，爰依刑法第五十九條之規定，酌
    減其刑，並依刑法第七十條之規定遞減之。
五、原審以被告上開共同販賣第二級毒品犯行，罪證明確，因予
    論罪科刑，固非無見。惟查：
  (一)被告所犯如附表編號一至四所示之四次販賣第二級毒品犯行
    ，原審依序量處有期徒刑十一年十月、二年、二年四月及二
    年四月，依刑法第五十一條第五款之規定，應於各刑之最長
    期（十一年十月）以上，各刑合併之刑（十八年六月）以下
    定其應執行刑。惟原審竟諭知應執行有期徒刑三年，顯然違
    反上開刑法第五十一條第五款之規定，適用法則尚有未洽。
  (二)被告上訴意旨指稱：關於事實欄一之(一)所示之犯罪事實，伊
    主觀上不知蔡守滄此行之目的是要販賣甲基安非他命予劉宏
    偉等語，雖無理由；惟原判決關於如附表所示被告共同販賣
    第二級毒品及定應執行刑部分，既有上開不當之處，自屬無
    可維持，應由本院將原判決此部分予以撤銷改判。
  (三)本院審酌被告為高職畢業，從事會計工作，前無前科紀錄，
    素行良好，因與蔡守滄為高中同學，前為男女朋友關係，蔡
    守滄對其照顧有加，又同情蔡守滄家庭背景不佳，在蔡守滄
    開車或睡覺無法接聽電話時，或利用其上班順路之便，參與
    蔡守滄共同販賣甲基安非他命之行為，應係囿於感情所困，
    尚堪同情。且於本件販賣毒品過程中，蔡守滄實居於主角地
    位，被告僅居於配角地位，亦未從販賣毒品交易獲取分文利
    益，其販賣毒品之對象僅劉宏偉一人，毒品數量及販賣所得
    非鉅，犯後亦表悔悟等一切情狀，分別量處如附表所示之刑
    。又定應執行之刑，既係審酌妥適之執行刑，則兼及所定刑
    之執行效果，乃屬當然，自應就各罪之全體情形加以審酌，
    綜合考量所定執行刑之效果，妥適行之。本件被告年方二十
    七歲，果若定以過重之應執行刑，其效用可能隨著長期刑之
    執行，等比例地大幅下跌，反而對於被告之教化效果不佳，
    尚且加重國家財政無益負擔。本院綜合考量上述科刑審酌情
    狀、被告之人格特質與將來復歸社會之更生可能，及被告執
    行刑之教化效果，爰定被告應執行有期徒刑二年十月之刑。
    至於被告及辯護意旨雖均請求為被告緩刑宣告之諭知，惟因
    被告業經本院定應執行有期徒刑二年十月之刑，核與刑法第
    七十四條第一項所定緩刑宣告之要件不合，自無從為緩刑之
    宣告，併此敘明。
六、沒收部分：
  (一)扣案之0000000000號行動電話（NOKIA廠牌，含S
    IM卡一張）一支，係共犯蔡守滄在嘉義市通訊行購買，為其
    所有供販賣甲基安非他命聯絡之用，已據共犯蔡守滄供承明
    確（見雲警虎偵字第０九七一０００九二０號卷第三頁），
    足認該行動電話為共犯蔡守滄所有供被告與蔡守滄共同販賣
    第二級毒品所用之工具。是在共犯責任範圍內，應依毒品危
    害防制條例第十九條第一項規定，於被告所犯如附表所示各
    該罪項下宣告沒收之。
  (二)又按共同正犯犯罪所得之財物為現金時，因共同正犯應就全
    部犯罪結果負其責任，而合併計算犯罪所得，且於全部或一
    部不能沒收時以其財產抵償之，但為避免執行時發生重複沒
    收或抵償之情形，故各共同正犯之間係採連帶沒收主義，於
    裁判時應諭知被告共同犯罪所得之財物應與其他共同正犯連
    帶沒收之（最高法院九十八年度台上字第一四九一號判決參
    照）。本件被告與蔡守滄共同販賣第二級毒品甲基安非他命
    予劉宏偉各次所得分別為三千元、六千元、一萬二千元、一
    萬一千八百元，合計三萬二千八百元，業如前述，均未扣案
    ，自應依毒品危害防制條例第十九條第一項規定，分別於被
    告所犯如附表所示各該罪項下宣告與蔡守滄連帶沒收之，如
    全部或一部不能沒收時，以其與蔡守滄之財產連帶抵償之。
據上論斷，應依刑事訴訟法第三百六十九條第一項前段、第三百
六十四條、第二百九十九條第一項前段，毒品危害防制條例第四
條第二項、第十七條第二項、第十九條第一項，刑法第十一條、
第二條第一項、第二十八條、第五十九條、第五十一條第五款，
判決如主文。
本案經檢察官邱克斌到庭執行職務。
中    華    民    國   100    年    8     月    9     日
                  刑事第三庭    審判長法  官  陳義仲
                                      法  官  楊清安
                                      法  官  張季芬
以上正本證明與原本無異。
如不服本判決應於收受送達後10日內向本院提出上訴書狀，其未
敘述上訴理由者，並得於提起上訴後10日內向本院補提理由書（
均須按他造當事人之人數附繕本）「切勿逕送上級法院」。
                                      書記官  廖文靜
中    華    民    國   100    年    8     月    9     日
附錄本案論罪科刑法條全文：
毒品危害防制條例第4條第2項
製造、運輸、販賣第二級毒品者，處無期徒刑或7年以上有期徒
刑，得併科新臺幣1千萬元以下罰金。
附表：
┌─┬────┬────────────────┬───────────┐
│編│犯罪事實│  宣   告   刑                  │  通訊監聽譯文        │
│號│        │                                │A：0000000000劉宏偉   │
│  │        │                                │B：0000000000蘇秋燕   │
├─┼────┼────────────────┼───────────┤
│一│如事實欄│蘇秋燕共同販賣第二級毒品，處有期│九十七年六月六日二十  │
│  │一 (一)   │徒刑壹年拾月。扣案之０九二七０一│三時二十九分          │
│  │        │二七五五號行動電話（NOKIA廠牌， │B:喂                  │
│  │        │含SIM卡壹張）壹支沒收；未扣案之 │A:你們到了沒          │
│  │        │販賣毒品所得新臺幣仟元與共犯蔡│B:到新的這裡          │
│  │        │守滄連帶沒收之，如全部或一部不能│A:阿                  │
│  │        │沒收時，以其與蔡守滄之財產連帶抵│B:到新的橋這裡        │
│  │        │償之。                          │A:喔                  │
│  │        │                                │B:好                  │
│  │        │                                │（見偵字第3114號卷(二)第│
│  │        │                                │16頁）                │
├─┼────┼────────────────┼───────────┤
│二│如事實欄│蘇秋燕共同販賣第二級毒品，處有期│九十七年六月八日十七時│
│  │一(二)    │徒刑貳年。扣案之00000000│五十三分              │
│  │        │五五號行動電話（NOKIA廠牌，含SIM│B:喂                  │
│  │        │卡壹張）壹支沒收；未扣案之販賣毒│A:喂                  │
│  │        │品所得新臺幣陸仟元與共犯蔡守滄連│B:嗯                  │
│  │        │帶沒收之，如全部或一部不能沒收時│A:你們有空嗎          │
│  │        │，以其與蔡守滄之財產連帶抵償之。│B:多少,你是昨天那個嗎 │
│  │        │                                │A:昨天， 一樣         │
│  │        │                                │B:一樣喔，喔，好啊，我│
│  │        │                                │  到再打給你，在上次我│
│  │        │                                │  去那裡喔            │
│  │        │                                │A:好啊                │
│  │        │                                │B:好                  │
│  │        │                                │（見偵字第3114號卷(二)第│
│  │        │                                │16頁）                │
├─┼────┼────────────────┼───────────┤
│三│如事實欄│蘇秋燕共同販賣第二級毒品，處有期│九十七年六月九日零時四│
│  │一(三)    │徒刑貳年肆月。扣案之０九二七０一│十六分                │
│  │        │二七五五號行動電話（NOKIA廠牌， │B:喂                  │
│  │        │含SIM卡壹張）壹支沒收；未扣案之 │A:妳們那裡了          │
│  │        │販賣毒品所得新臺幣壹萬貳仟元與共│B:新營這裡            │
│  │        │犯蔡守滄連帶沒收之，如全部或一部│A:妳們新營了          │
│  │        │不能沒收時，以其與蔡守滄之財產連│B:嗯阿                │
│  │        │帶抵償之。                      │A:喔,好啦             │
│  │        │                                │B:到,再打給你         │
│  │        │                                │A:好                  │
│  │        │                                │----------------------│
│  │        │                                │九十七年六月九日一時九│
│  │        │                                │分                    │
│  │        │                                │B:喂                  │
│  │        │                                │A:喂，先拿「一半」    │
│  │        │                                │B:阿                  │
│  │        │                                │A:先拿一半來          │
│  │        │                                │B:啊你,我在那,一樣今天│
│  │        │                                │  那等你喔            │
│  │        │                                │A:妳要來喔            │
│  │        │                                │B:嗯阿,因為他要趕去嘉 │
│  │        │                                │  義,怕你等太久       │
│  │        │                                │A:妳多久會到          │
│  │        │                                │B:我現在從我們這裡過去│
│  │        │                                │A:妳現在從妳們那裡來  │
│  │        │                                │B:嗯                  │
│  │        │                                │A:好                  │
│  │        │                                │B:好…好              │
│  │        │                                │（見偵字第3114號卷(二)第│
│  │        │                                │16頁）                │
├─┼────┼────────────────┼───────────┤
│四│如事實欄│蘇秋燕共同販賣第二級毒品，處有期│九十七年六月九日十三  │
│  │一 (四)   │徒刑貳年肆月。扣案之０九二七０一│時七分                │
│  │        │二七五五號行動電話（NOKIA廠牌， │B:喂                  │
│  │        │含SIM卡壹張）壹支沒收；未扣案之 │A:喂                  │
│  │        │販賣毒品所得新臺幣壹萬壹仟捌佰元│B:嗯                  │
│  │        │與共犯蔡守滄連帶沒收之，如全部或│A:妳們沒有在睡覺喔    │
│  │        │一部不能沒收時，以其與蔡守滄之財│B:他在睡覺，可能你要來│
│  │        │產連帶抵償之。                  │  ，我在上班          │
│  │        │                                │A:在那裡              │
│  │        │                                │B:這樣，一樣還是要多一│
│  │        │                                │  點                  │
│  │        │                                │A:（沒有聲）          │
│  │        │                                │B:阿                  │
│  │        │                                │A:我等一下打給妳      │
│  │        │                                │B:好                  │
│  │        │                                │--------------------- │
│  │        │                                │ 九十七年六月九日十三 │
│  │        │                                │ 時三十四分           │
│  │        │                                │B:喂                  │
│  │        │                                │A:要去之前再打給你    │
│  │        │                                │B:要來之前,好阿       │
│  │        │                                │A:喔                  │
│  │        │                                │B:好,喂,不要在3點、3點│
│  │        │                                │  半那時候喔          │
│  │        │                                │A:不會啦,等一下就要去 │
│  │        │                                │  了                  │
│  │        │                                │B:好                  │
│  │        │                                │（見偵字第3114號卷(二)第│
│  │        │                                │17至18頁）            │
└─┴────┴────────────────┴───────────┘